【裁判字號】    98,交上訴,5
【裁判日期】    980831
【裁判案由】    過失致死等
【裁判全文】
臺灣高等法院花蓮分院刑事判決         98年度交上訴字第5號
上  訴  人
即  被  告  丙○○
指定辯護人  林武順律師
上列上訴人因過失致死等案件，不服臺灣花蓮地方法院98年度交
訴字第8號中華民國第一審判決（起訴案號：臺灣花蓮地方法院
檢察署98年度偵字第358號），提起上訴，本院判決如下：
    主  文
原判決撤銷。
丙○○從事業務之人，因業務上之過失致人於死，處有期徒刑拾
月；又駕駛動力交通工具肇事，致人死亡而逃逸，處有期徒刑陸
月。應執行有期徒刑壹年。緩刑參年。
    事  實
一、丙○○係以駕車至市場販賣甘蔗營生，平日經常駕駛自用小
    貨車載運貨品，駕駛為其附隨業務，為從事業務之人。於民
    國97年12月28日上午6時12分許，駕駛車牌號碼J7-1449號自
    用小貨車（下稱系爭自小貨車）載運甘蔗欲至美崙市場販賣
    ，沿花蓮縣吉安鄉○○路○段由南往北方向行駛，於行經該
    路與仁里三街交岔路口時，應注意車前狀況，並隨時採取必
    要安全措施，而依當時雖天候雨，但路面無缺陷、道路無障
    礙，視距良好，並無不能注意之情事，竟因當時精神狀況不
    佳，疏未注意車前狀況，致系爭自小貨車車頭撞及正在穿越
    該交岔路口之行人莊玉蘭，致莊玉蘭倒地後，受有後頭部挫
    傷併血腫致顱內出血及肢體多處挫傷等傷害，經送醫急救後
    ，仍於98年1月8日9時40分許死亡。詎丙○○於駕車肇事後
    ，竟因心生恐懼，並未採取必要之救護措施，亦未留下車禍
    處理相關事宜之聯絡方式，即另行起意逕行駕車逃逸，嗣經
    警接獲其他民眾報案到場處理，並調閱該路口之監視錄影紀
    錄後，查知係系爭自小貨車肇事，而於同日19時30分許通知
    丙○○到案後查獲。
二、案經花蓮縣警察局吉安分局報請臺灣花蓮地方法院檢察署檢
    察官相驗後偵查起訴。
    理  由
壹、證據能力部分：
一、按被告以外之人於審判外之言詞或書面陳述，除法律有規定
    者外，不得作為證據。又被告以外之人於審判外之陳述，經
    當事人於審判程式同意作為證據，法院審酌該言詞陳述或書
    面陳述作成時之情況，認為適當者，亦得為證據。當事人、
    代理人或辯護人於法院調查證據時，知有第159條第1項不得
    為證據之情形，而未於言詞辯論終結前聲明異議者，視為有
    前項之同意，刑事訴訟法第159條第1項及第159條之5分別定
    有明文。
二、本件檢察官、被告及辯護人對於卷內供述及非供述證據之證
    據能力，於本院準備程序時，均表示同意作為證據，且於言
    詞辯論終結前亦未聲明異議，本院審酌上開證據並無違法取
    證或證明力過低之瑕疵，認均適合作為證據而有證據能力，
    先此敘明。
貳、實體部分：
一、認定犯罪事實所憑證據及理由：
（一）被害人莊玉蘭因本件車禍，而受有後頭部挫傷併血腫致顱
      內出血及肢體多處挫傷等傷害，經送醫急救後，至98年1
      月8日9時40分許死亡，經臺灣花蓮地方法院檢察署檢察官
      督同檢驗員相驗無訛，製有相驗筆錄、臺灣花蓮地方法院
      檢察署檢驗報告書、相驗屍體證明書、相驗報告書、相驗
      照片、財團法人佛教慈濟綜合醫院診斷證明書及住院診療
      計畫說明書等，足以證明被害人莊玉蘭確係因本件車禍事
      故而死亡之事實。
（二）花蓮縣政府警察局吉安分局道路道路交通事故現場圖、道
      路交通事故調查報告表（一）及（二）、花蓮縣警察局疑
      似道路交通事故肇事逃逸追查表、事故現場照片、車牌號
      碼J7-1449號自用小貨車車損照片及路口監視錄影截取畫
      面等。足以證明被告駕駛系爭車輛在上開路口撞及正穿越
      交岔路口之被害人後，隨即駕車逃逸之事實。
（三）證人即被害人之子乙○○於警詢、偵查中之證詞。足以證
      明被害人莊玉蘭確係因上開車禍致生死亡之結果，上開車
      禍與其死亡間有因果關係。
（四）被告丙○○於警詢、偵查、原審及本院審理時之供述。其
      坦承平日係駕駛系爭車輛載甘蔗至美崙市場販賣，且在上
      揭路口時未注意而撞及被害人，並因害怕而逃逸等語。核
      與上開所列證據相符，足認被告之自白與事實相符，亦足
      以證明被告上開如事實欄所載之業務過失致人於死及肇事
      後逃逸之事實。
（五）是本件事證已臻明確，被告上開犯行堪以認定，應予依法
      論科。
二、被告辯解及本院認定之理由：
（一）被告辯稱其有精神障礙，應依刑法第19條規定免刑或減輕
      其刑等語。
（二）按行為時因精神障礙或其他心智缺陷，致不能辨識其行為
      違法或欠缺依其辨識而行為之能力者，不罰。行為時因前
      項之原因，致其辨識行為違法或依其辨識而行為之能力，
      顯著減低者，得減輕其刑，刑法第19條第1、2項定有明文
      。
（三）經查，被告丙○○雖因重度憂鬱症而領有中度精神障礙手
      冊，有診斷證明書及精神障礙手冊影本附卷可參，惟其於
      行為時並未因而上開病症而不能或欠缺辨識行為違法之能
      力，此由被告多次供稱肇事後因害怕隨即駕車逃逸，並仍
      至市場販賣甘蔗之事實即可知，又被告於檢察官訊問時亦
      坦承發生車禍當時身體並無不適，僅係因知道撞到人後，
      心中害怕故逃離等語（見98年1月8日訊問筆錄），故被告
      確對其撞到人及逃逸之行為均係違法之事實知悉甚明，僅
      係害怕而不敢面對，此雖得為量刑之審酌，然並非上開規
      定對不知行為違法性或對違法性認知有誤者得予以免刑或
      減輕其刑之情形，故被告上開所辯尚不足採。
三、論罪科刑及撤銷改判理由：
（一）被告平日以駕駛自用小貨車載運為其業務，為從事駕駛業務
      之人。核被告所為，係犯刑法第276條第2項之業務過失致死
      罪及同法第185條之4之肇事致人死亡逃逸罪。
（二）起訴書及原審雖認被告所為係犯刑法第276條第1項之普通
      過失致死罪，然被告自警詢起即供稱當日係駕車載運物品
      至市場販賣，故駕車係屬其附屬業務行為，惟起訴之基本
      事實相同，爰變更起訴法條為刑法第276條第2項業務過失
      致人於死罪。
（三）被告所犯上開2罪之犯意各別，罪名不同，應分論併罰之
      。
（四）撤銷改判理由：原判決認事用法固非無見，惟查：
  １、原審未審酌被告係以駕駛為其附隨義務，所為係犯刑法第
      276條第2項之業務過失致死罪。
  ２、被告於原審已提出其罹有精神疾病之資料，原審未予敘明
      其審酌之情形。
  ３、原審未及審酌被告嗣後已賠償被害人家屬之事實。
  ４、從而，本件被告上訴指摘原判決不當，求予撤銷改判，為
      有理由，應予撤銷改判。
（五）爰審酌被告之素行尚非不佳、國小畢業之智識程度、且因
      重度憂鬱症而領有中度精神障礙手冊、並患有糖尿病、現
      並無工作之生活狀況及駕車未注意車前狀況，肇致本件車
      禍應負全部之過失責任，於肇事後逃逸未施以救助，意圖
      脫免責任，對被害人及其家屬所造成之無法回復之損害，
      於本院審理期間業已與被害人之家屬達成和解，賠償其等
      之損害，被害人家屬亦同意原諒被告，再參以被告確罹有
      疾病，有所提診斷證明書附卷可參，暨其犯後坦承犯行等
      一切情狀，分別量處如主文所示之刑，並定其應執行刑，
      以示懲儆。
（六）再經審酌被告前未曾受有期徒刑以上刑之宣告，有臺灣高
      等法院被告前案紀錄表一份在卷可按，且罹有疾病，雖因
      其過失之駕駛行為，造成被害人死亡之結果，惟已與被害
      人家屬達成和解，並賠償新台幣60萬元（不含強制責任險
      ），有調解書在卷可按，並據被害人家屬甲○○及乙○○
      到庭陳述，願給予被告機會等語，又被告並罹有重度憂鬱
      症及糖尿病，身體狀況確實不佳，且經此偵審程序之教訓
      ，諒無再犯之虞，故本院認被告所受刑之宣告以暫不執行
      為適當，爰宣告緩刑3年，以啟自新。
據上論斷，應依刑事訴訟法第369條第1項前段、第364條、第300
條、第299條第1項前段，刑法第185條之4、第276條第2項、第51
條第5款、第74條第1項第1款，判決如主文。
本案經檢察官朱秋菊到庭執行職務。
中    華    民    國    98    年    8     月    31    日
                         刑事庭審判長法  官  何方興
                                     法  官  林德盛
                                     法  官  王紋瑩
以上正本證明與原本無異。
其餘如不服本判決，應於收受送達後10日內向本院提出上訴書狀
，其未敘述理由者，並得於提起上訴狀後10日內向本院補提理由
書（均須按他造當事人之人數附繕本)「切勿逕送上級法院」。
告訴人或被害人如對於本判決不服者，應具備理由請求檢察官上
訴，其上訴期間之計算係以檢察官收受判決正本之日期為準。
中    華    民    國    98    年    8     月    31    日
                                     書記官  李芸宜
附錄本件論罪科刑主要法條：
刑法第185條之4：
駕駛動力交通工具肇事，致人死傷而逃逸者，處6月以上5年以下
有期徒刑。
刑法第276條：
因過失致人於死者，處2年以下有期徒刑、拘役或2千元以下罰金
。
從事業務之人，因業務上之過失犯前項之罪者，處5 年以下有期
徒刑或拘役，得併科3千元以下罰金。


司法院資訊處製作；財團法人民間司法改革基金會備份。
